【裁判字號】    97,事聲,3
【裁判日期】    971017
【裁判案由】    返還借款
【裁判全文】
臺灣臺南地方法院民事裁定               97年度事聲字第3號
異  議  人
即債權人    甲○○
相  對  人
即債務人    乙○○
上列異議人與相對人間聲請支付命令事件，異議人對於本院司法
事務官民國97年8月19日所為裁定（97年度司促字第269154號民
事裁定），提起異議，本院裁定如下：
    主  文
原裁定關於駁回異議人就本裁定第二項請求及程序費用之部分均
廢棄。
相對人應於本裁定送達後二十日之不變期間內，向異議人清償新
臺幣壹佰伍拾萬元。
其餘異議駁回。
聲請程序費用及異議費用新臺幣壹仟元由相對人負擔。
    理  由
一、按「當事人對於司法事務官處理事件所為之終局處分，得於
    處分送達後十日之不變期間內，以書狀向司法事務官提出異
    議。但支付命令之異議仍適用第518條及第519條之規定。司
    法事務官認前項異議有理由時，應另為適當之處分；認異議
    為無理由者，應送請法院裁定之 。法院認第1項之異議為有
    理由時，應為適當之裁定；認異議為無理由者，應以裁定駁
    回之。前項裁定，應敘明理由，並送達於當事人」，民事訴
    訟法第240條之4定有明文。經查：本院97年度司促字第2691
    5號之支付命令事件，係由本院司法使事務官於97年8月19日
    所為之處分 ，並於97年8月25日送達異議人，此有該處分之
    裁定及送達證書在卷可按 ，異議人並於97年8月27日聲明異
    議，亦有聲請人之異議狀在卷可按，並由司法事務官認異議
    無理由而送請本院裁定，符合前揭法律規定，合先敘明。
二、原裁定意旨略以：本件債權人聲請對債務人發支付命令，經
    限期命債權人補正債務人最新戶籍謄本，逾期未予補正，乃
    駁回債權人聲請。
三、異議意旨略以：異議人僅因未補正債務人最新戶籍謄本，即
    駁回異議人之聲請，尚有不服，爰於法定期間內提起異議，
    求為准原為支付命令之聲請等語。
四、按「債權人之請求，以給付金錢或其他代替物或有價證券之
    一定數量為標的者，得聲請法院依督促程序發支付命令」；
    「支付命令之聲請，應表明下列各款事項：一、當事人及法
    定代理人。二、請求之標的及其數量。三、請求之原因事實
    。其有對待給付者，已履行之情形。四、應發支付命令之陳
    述。五、法院。」；「．．．就請求之一部不得發支付命令
    者，應僅就該部分之聲請駁回之」。民事訴訟法第508條第1
    項、511條、第513條第1項 ，分別定有明文。經查：本件異
    議人即債權人於聲請對相對人發支付命令時，業已陳明債務
    人係虹輝水電工程行實際經營者，該水電工程行之支票係債
    務人所使用 ，本件係虹輝水電工程行向異議人借款150萬元
    ，迄未清償等語，此觀其所具書狀自明，復有異議人所檢具
    戶名為虹輝水電工程行，負責人為第三人劉秋珍所簽發面額
    均為50萬元之支票三紙及其退票理由單，附於原處分卷可佐
    。 是異議人於聲請就相對人應給付150萬元範圍內核發支付
    命令，以促相對人履行，揆諸上開民事訴訟法第508條第1項
    、第513條第1項，並無不合，應予准許。至於異議人另就上
    開150萬元部分聲請相對人應依年息15%計算 ，給付115,500
    元利息部分 ，經本院司法事務官命於通知翌日起7日內異議
    人應就請求該等利率之依據補充陳述，該通知業已送達異議
    人，有送達證書在原處分卷可參，乃異議人逾期猶未補正，
    是此部分聲請，核與民事訴訟法第511條第3款規定有違，自
    應予以駁回。從而，異議人請求核發相對人應給付聲請人15
    0萬元之支付命令 ，應無不可，本院非訟中心司法事務官裁
    定駁回異議人此部分之請求，自有違誤。異議意旨就此部分
    指摘原裁定不當，求予廢棄改判，為有理由，爰裁定如主文
    第1、2項所示。至於異議人逾此部分之請求，於法有違，原
    裁定駁回聲請人此部分之請求，理由雖有不同，但結論並無
    不合。異議意旨就此部分指摘原裁定不當，求予廢棄改判，
    為無理由，應予駁回。
五、按民事訴訟法第513條既已明文規定「支付命令之聲請 ，不
    合於第508條至第511條之規定，或依聲請之意旨認債權人之
    請求為無理由者，法院應以裁定駁回之；就請求之一部不得
    發支付命令者，應僅就該部分之聲請駁回之。前項裁定，不
    得聲明不服」。本件異議人即債權人之聲請經依上開規定駁
    回部分，聲請人自不得聲明不服。復按債務人對於支付命令
    之全部或一部，得於送達後二十日之不變期間內，不附理由
    向發命令之法院提出異議。債務人對於支付命令未於法定期
    間合法提出異議者，支付命令與確定判決有同一之效力。民
    事訴訟法第516條第1項、第521條第1項分別定有明文。本件
    係異議人即債權人依督促程序向本院聲請對相對人即債務人
    發支付命令，嗣經本院司法事務官為駁回處分之裁定，乃異
    議人因而向本院異議，經本院為主文所示之裁定。則本裁定
    就債務人應給付及負擔之部分仍不失為支付命令核發之性質
    ，否則即失其依法提起救濟之意義。換言之，如債務人對於
    本裁定未於送達後二十日內之法定期間合法提出異議者，依
    民事訴訟法第521條第1項規定，本裁定即與確定判決有同一
    之效力。如債務人對於本裁定不服者，即得對於本裁定命給
    付之全部或一部，於送達後二十日之不變期間內，不附理由
    向發命令之法院提出異議。附此說明。
六、依民事訴訟法第240條之4第3項、第95條、第79條，裁定如
    主文。
中    華    民    國    97    年    10    月    17    日
                  民事第三庭    法  官  王漢章
以上正本係照原本作成。
債務人對於本裁定，得於主文第二項所示期間內向本院提出異議
。如債務人未於第1項期間內提出異議 ，本裁定與確定判決有同
一效力。債權人對於駁回部分不得聲明不服。
中    華    民    國    97    年    10    月    17   日
                                書記官  林木村


司法院資訊處製作；財團法人民間司法改革基金會備份。
